【裁判字號】    95,交抗,878
【裁判日期】    951109
【裁判案由】    違反道路交通管理處罰條例
【裁判全文】
臺灣高等法院交通事件裁定             95年度交抗字第878號
抗  告  人
即受處分人    甲○○
上列抗告人因違反道路交通管理處罰條例案件，不服臺灣板橋地
方法院，中華民國95年8 月31日所為裁定（95年度交聲字第1198
號），提起抗告，本院裁定如下：
    主  文
抗告駁回。
    理  由
一、按道路交通管理處罰條例第87條第1 項規定，受處分人不服
    第8 條主管機關所為之處罰，得於接到裁決之翌日起20日內
    ，向管轄地方法院聲明異議。本件交通部公路總局臺北區監
    理所民國（下同）95年5 月26日北監自裁字裁40-CO0000000
    號違反道路交通管理事件裁決書係由異議人本人於95年6 月
    1 日簽收，此有交通部公路總局臺北區監理所送達證書影本
    1 紙在卷可稽，雖異議人於收受上開裁決書後，於95年6 月
    13日向臺北區監理所提出交通違規案件陳述書，但依其性質
    應屬聲明異議，應認並未逾20日之異議期間，是異議人聲明
    異議並無異議逾期，故本院應予受理，核先敘明。
二、本件異議意旨略以：異議人即受處分人甲○○於95年1月6日
    上午8時許，駕駛車號FT-6016號自用小客車，行經臺北縣土
    城市○○路82號前時，因「不依規定駛入來車道」之違規行
    為，為警當場掣單舉發。惟當天伊回工業區方向在雙黃線切
    不進車道，自用車被機車撞壞，請警察處理在現場只耽誤10
    分鐘即到土城分局做筆錄，並請伊在違規單簽名，但當場並
    無將違規單交給伊處理，事後亦未郵寄給伊，伊無違規通知
    單如何繳費，應該讓伊繳交最低罰緩才合理，爰依法聲明異
    議，請求改裁最低罰云云。
三、按行為後法律或自治條例有變更者，適用行政機關最初裁處
    時之法律或自治條例；但裁處前之法律或自治條例有利於受
    處罰者，適用最有利於受處罰者之規定，行政罰法第5 條定
    有明文。是行政罰之法律、自治條例變更，係以行政機關最
    初裁處之時間為斷，依從新從輕原則為比較新舊法律、自治
    條例之適用；本件異議人行為後，道路交通管理處罰條例第
    45條規定，雖於94年12月28日修正，並自95年7月1日起施行
    ，惟原處分機關係於95年5 月26日為裁決處分，其裁處時新
    修正道路交通管理處罰條例既未施行，自應適用裁處時之法
    律即修正前道路交通管理處罰條例之規定，不生前揭法條所
    定比較新舊法問題，合先敘明。次按汽車駕駛人，爭道行駛
    不依規定駛入來車道者，處新臺幣600 元以上1800元以下罰
    鍰；汽車駕駛人有第45條之情形者，除依原條款處罰鍰外，
    並予記違規點數1點，修正前道路交通管理處罰條例第45 條
    第3款、第63條第1項第1款分別定有明文。又分向限制線（
    雙黃實線），用以劃分路面成雙向車道，禁止車輛跨越行駛
    ，並不得迴轉，亦為道路交通標誌標線號誌設置規則第 165
    條第1項、第2項所明定。
四、經查：異議人甲○○於95年1月6日上午8時許，駕駛車號FT-
    6016號自用小客車，行經臺北縣亞洲路82號前劃有分向限制
    線路段，不依規定駛入來車道，經承辦員警當場以臺北縣政
    府警察局北縣警交字第CO0000000 號舉發違反道路交通管理
    事件通知單舉發，並經異議人於通知單「收受通知聯者簽章
    」欄內簽收無誤，此有上開違規通知單移送聯影本1 件附卷
    可資佐證，且為異議人所不爭執，則異議人駕駛車輛不依規
    定駛入來車道之違規行為至為灼然。雖異議人以前揭情詞為
    辯，然查，經原審依職權函詢原舉發機關關於本件違規通知
    單之送達情形結果：甲○○於95年1 月6日8時駕駛自小客車
    FT- 6016，由土城市○○街左轉亞洲路往工業區方向行駛，
    因違規駛入來車道，致與亞洲路往城林路方向行駛之機車騎
    士發生交通事故，因駕駛人並無酒後駕車行為，處理員警遂
    依道路交通管理處罰條例第45條規定予以舉發，並由駕駛人
    甲○○當場簽名收受該違規通知單等情，此有臺北縣政府警
    察局土城分局95年7 月31日北縣警土交裁字第0950024782號
    函及該函所檢附異議人所簽前開違規通知書存根聯影本各 1
    紙附卷可稽。是以上開違規通知單既經異議人當場簽收無訛
    ，則異議人對於通知單上所載明指定應到案日期為95年1 月
    21日前，自不得諉為不知，而異議人並未於到案期限內繳納
    或到案聽候裁決，迄原處分機關於95年5 月26日遂以北監自
    裁字裁40-CO0000000號裁決時，均逾應到案期限30日以上繳
    納罰鍰乃逕行裁決處罰。原處分機關依前開規定裁處，並無
    違法或不當。
五、原審認原處分機關據以援引修正前道路交通管理處罰條例第
    45條第3 款之規定，裁處罰鍰新台幣1800元，並依修正前同
    條例第63條第1項第1 款規定記違規點數1點，核無不當，因
    本件異議為無理由，應予駁回。本院經核原審裁定並無違誤
    ，抗告意旨仍以以伊並未收到該違規通知單，應該讓伊繳交
    最低罰緩才合理云云，核無理由，應予以駁回。
據上論結，應依道路交通案件處理辦法第26條，刑事訴訟法第41
2條，裁定如主文。
中    華    民    國    95    年    11    月    9     日
                  交通法庭    審判長法  官  張連財
                                    法  官  林明俊
                                    法  官  楊照男
以上正本證明與原本無異。
不得再抗告。
                                    書記官  陳秋雄
中    華    民    國    95    年    11    月    9     日


司法院資訊處製作；財團法人民間司法改革基金會備份。
